臺灣高等法院臺南分院刑事判決　　　　九十一年度上更(二)字第三二三號　Ａ
　　　上　訴　人
　　　即　被　告　甲　○　○
　　　指定辯護人　本院公設辯護人　丙　○　○
右上訴人因毒品危害防制條例案件，不服臺灣雲林地方法院八十九年度訴字第九一號
中華民國八十九年九月四日第一審判決（起訴案號：臺灣雲林地方法院檢察署八十九
年度偵字第七○七號；併辦案號：八十九年度偵字第九六七號），提起上訴，判決後
由最高法院第二次發回更審，本院判決如左：
      主      文
原判決關於甲○○部分均撤銷。
甲○○連續販賣第一級毒品，處有期徒刑拾肆年，褫奪公權捌年。扣案第一級毒品海
洛因參包（合計淨重壹點貳參公克）、第二級毒品安非他命柒包（合計淨重拾玖點陸
玖公克）均沒收銷燬之；第一級毒品外包裝重壹點陸伍公克及第二級毒品外包裝重貳
點柒玖公克、電子磅秤壹台、中型夾鏈袋壹包、小型夾鏈袋參包均沒收；販賣第一級
毒品及第二級毒品所得共新台幣貳萬伍仟元均沒收，如全部或一部不能沒收時，以其
財產抵償之。
      事      實
一、甲○○（綽號戀戀姐）前因多次違反麻醉藥品管理條例案件及肅清煙毒條例案件
    ，分別經判處有期徒刑在案，經接續執行後假釋出獄，於假釋期間，猶不知悔改
    ；復基於意圖營利販賣第一級毒品海洛因及第二級毒品安非他命犯意之聯絡及概
    括之犯意，自民國八十八年十一月中旬某日起，在雲林縣北港鎮『皇嘉汽車旅館
    』前、雲林縣北港鎮○○路『東坡居遊藝場』前及『北港大橋』下等地，以每次
    海洛因新台幣（下同）五千元、安非他命二千元至四千元價格，連續三次販賣數
    量不詳毒品海洛因及半錢或一錢安非他命予何智凱，共販賣海洛因得款一萬五千
    元、安非他命得款一萬元。甲○○基於前開相同販賣第二級毒品安非他命概括之
    犯意，與何智凱約定於八十九年一月七日晚上十一時許，在『嘉聯汽車商行』前
    交易安非他命，甲○○乃指示基於幫助犯意之乙○○，騎乘其所有ＶＱＩ－三六
    三號機車，搭載甲○○前往『嘉聯汽車商行』前，由甲○○販賣安非他命予何智
    凱，而幫助甲○○販賣安非他命，甲○○則免費提供安非他命供乙○○施用（甲
    ○○轉讓毒品部份未據提起公訴）。嗣於八十九年一月九日凌晨四時許，警方查
    獲何智凱施用海洛因及安非他命，並供出該毒品係向甲○○購買，即配合警方聯
    絡甲○○購買海洛因及安非他命各一包，價格依序分別為五千元、四千元，雙方
    乃約定於八十九年一月九日下午五時五十分許，在雲林縣北港鎮○○路一○七號
    『中華電信股份有限公司北港營運處』前交易，乙○○受甲○○之託，並與甲○
    ○基於共同販賣海洛因及安非他命之犯意聯絡，攜帶海洛因、安非他命各一包，
    擬交付予何智凱，並取回價金時，經警方趨前圍捕，乙○○即將毒品丟入該營運
    處旁垃圾桶，致未得逞，被警方扣得前開海洛因一包（淨重○˙七○公克、外包
    裝重○˙二三公克）、安非他命一包（淨重三˙四九公克、外包裝重○˙二六公
    克），並帶同警方至雲林縣北港鎮新市場乙棟一－三號甲○○賃居處，扣得甲○
    ○所有海洛因二包（合計淨重○˙五三公克、外包裝重一˙四二公克）、安非他
    命六包（合計淨重十六˙二○公克、外包裝重二˙五三公克）及販毒所用電子磅
    秤一台、分裝毒品所用中型夾鏈袋一包、小型夾鏈袋三包。甲○○即供出毒品來
    源係向鄭銘芬購買，並帶同警方逮捕鄭銘芬。
二、案經嘉義縣警察局第一分局移送臺灣嘉義地方法院檢察署檢察官呈請臺灣高等法
    院檢察署檢察長核准移轉臺灣雲林地方法院檢察署檢察官偵查起訴及移送併案審
    理。
      理      由
一、訊據上訴人即被告甲○○矢口否認有何販賣第一級或第二級毒品之犯行，辯稱：
    伊未販賣毒品給何智凱，原由其男朋友林春龍向何智凱購買，嗣因林春龍被捕，
    伊需要毒品始向何智凱購買。且伊為桃園人，對北港地區不熟，均由乙○○載伊
    上班，案發當天伊要還何智凱錢八千元，先還四千元，另外五千元何智凱要伊寄
    給林春龍，而何智凱有拿已包裝之海洛因及安非他命、磅秤等給伊，也叫伊去買
    夾鏈袋，可以查明包裝上為何智凱指紋。而扣案物品除注射針筒等施用毒品工具
    及行動電話、呼叫器為伊所有外，其餘俱屬何智凱於查獲前寄放在伊賃居處等語
    。
二、經查被告甲○○如何於右揭時地多次販賣海洛因、安非他命予何智凱之事實，業
    據證人何智凱於警訊、偵查及原審法院及本院上訴審結證屬實（詳警卷第十七頁
    背面至第十九頁正面、偵查卷第二十四－二頁背面至第二十四－三頁背面、原審
    卷第一百八十二頁正面至第一百八十三頁、本院上訴卷第七十七頁至第七十九頁
    ）。而共同被告乙○○於警訊及偵查中亦供稱：於八十九年一月七日晚上十一時
    許，在『嘉聯汽車商行』載送甲○○販賣二千元安非他命一包予何智凱，復受甲
    ○○之託，將價值五千元、四千元之海洛因及安非他命各乙包，轉交欲販賣對象
    何智凱，而於同年一月九日下午五時五十分許，在『中華電信股份有限公司北港
    營運處』前，被警方逮捕，並在該營運處旁垃圾桶查扣海洛因、安非他命各一包
    等情（詳警卷第九頁正面至第十三頁正面、偵查卷第十五頁背面至第十六頁正面
    ）。又證人即查獲警員高文楷、吳明芳、吳鴻亦到庭證稱：查獲經過係先查獲
    證人何智凱，經同仁告訴渠等有人在電信公司毒品交易，渠等乃先在電信公司週
    圍繞行，何智凱在車內陪同渠等指認後，逮捕乙○○，另從垃圾桶取出安非他命
    及海洛因等語（詳原審卷第一百零九頁）。其次參以被告甲○○警訊中亦坦承扣
    案海洛因與安非他命各乙包，係伊請乙○○交予何智凱無誤（詳警卷第六頁背面
    ）。又共同被告乙○○被警逮捕時所查扣海洛因、安非他命各乙包，經送鑑驗後
    依序確實為海洛因、甲基安非他命成分，海洛因淨重○˙七○公克，包裝重○˙
    二三公克；安非他命淨重三˙四九公克、包裝重○˙二六公克，有法務部調查局
    鑑定通知書、檢驗通知書各一份附卷足憑（詳原審卷第二十七頁、第九十頁）。
    另於被告甲○○賃居處查扣之海洛因二包、安非他命六包、電子磅秤乙台、中小
    型夾鏈袋共四包，均屬被告甲○○所有，亦據共同被告乙○○於警訊中供述甚詳
    ，並經被告甲○○於警訊中供承在卷（詳警卷第二頁）。而該海洛因二包、安非
    他命六包，經送檢驗結果，證實為海洛因、甲基安非他命，海洛因合計淨重○˙
    五三公克、包裝重一˙四二公克；安非他命合計淨重十六˙二○公克、包裝重二
    ˙五三公克；另扣案電子磅秤乙台，經送鑑定結果，證實殘留有安非他命，亦有
    前開鑑定及檢驗通知書在卷足稽（詳原審卷第二十八頁、第九十頁、本院更一審
    卷）。由前開證據顯示，證人何智凱證稱向被告甲○○購買毒品，即屬信而有徵
    之事實，堪以憑採。
三、次按於『中華電信股份有限公司北港營運處』前所查扣海洛因，含外包裝計重○
    ˙九三公克，安非他命含外包裝，計重三˙七五公克，業如前述。按海洛因、安
    非他命毒品交易，俱以重量計算價格，一般以『錢』為單位，一錢為三˙七五公
    克，乃眾所週知之事實，前開查扣海洛因乙包重量約四分之一錢（○˙九三公克
    ÷三˙七五公克／錢≒一／四），該查扣安非他命乙包重量，恰為一錢，如此重
    量當係使用電子磅秤及分裝袋所精密量出並予分裝，極臻明確。另參酌扣案電子
    磅秤乙台，經送鑑驗結果，證實殘存安非他命成分，足證該電子磅秤係供販賣第
    二級毒品安非他命秤量之用，分裝袋則供被告甲○○販賣第一級、第二級毒品所
    用之物。又被告甲○○與證人何智凱非親非故，在政府嚴厲緝毒情形下，物稀價
    昂，若無利可圖，被告甲○○豈有甘冒被查獲嚴辦之風險，平白以毒品供何智凱
    施用之理？故被告甲○○基於營利意圖販賣毒品，殆可斷言。
四、復按被告甲○○雖於警訊中辯稱：扣案海洛因與安非他命，係伊與何智凱合資購
    買云云，於偵查中亦供稱：「（乙○○稱在嘉聯汽車公司前堤岸有拿海洛因、安
    非他命給何智輝？）有，我是還給他的，沒向他收錢」等語（見偵查卷第十八頁
    ），被告甲○○或供稱與證人何智凱合資，或稱共同被告乙○○將海洛因、安非
    他命還予證人何智凱。惟嗣後於原審以迄至本院審理中始供稱：「向證人何智凱
    購買毒品海洛因及安非他命，但未販賣毒品與證人何智凱」等語，足證其前後所
    供，反覆不一，顯有不實。何況證人何智凱已堅決否認販賣毒品予被告甲○○，
    或曾要求被告甲○○購買夾鏈袋之事實。被告甲○○另辯稱：警訊中有向警員供
    述，海洛因、安非他命係向何智凱購買云云，惟警員高文楷當庭具結證稱：甲○
    ○於警訊中未提及向何智凱購買等語（詳原審卷第一百九十七頁）。果若被告甲
    ○○向證人何智凱購買毒品，何以未曾供出毒品來源，係向何智凱購買，僅辯稱
    與證人何智凱合資購買，反而供出毒品來源，係向綽號『阿嫂』鄭銘芳購買毒品
    ，，復主動帶同警方前往臺北查獲鄭銘芳及其配偶郭樹枝，甚至以供出毒品來源
    為由，希望檢察官能從輕發落（詳警卷第五頁背面、第七頁正面第一行起）。迨
    檢察官提起公訴，始辯稱：向證人何智凱購買毒品海洛因及安非他命云云；足徵
    該部分所辯，顯係飾卸刑責之詞，不足採信。又警方於共同被告乙○○供述海洛
    因及安非他命乃被告甲○○指示交予何智凱後，即至被告甲○○賃居處搜得海洛
    因二包、安非他命六包，益徵被告甲○○擬販賣予何智凱之毒品，係由賃居處查
    扣之海洛因及安非他命，使用電子磅秤及分裝袋所分裝，被告甲○○竟辯稱：賃
    居處查扣之前開毒品，係供自己施用乙節，亦屬荒誕無稽。
五、被告甲○○於原審另辯稱：伊至雲林縣北港鎮，人生地不熟，不可能販售毒品，
    毒品係男友林春龍提供，林春龍可證明扣案毒品係向證人何智凱購買云云。然證
    人林春龍於原審法院審理時，明確證稱：伊未提供毒品予甲○○，亦未向何智凱
    購買毒品，更不知甲○○有無向何智凱購買毒品，伊有部分朋友知悉甲○○販賣
    毒品，曾找伊向甲○○購買，伊不知朋友名字等語（詳原審卷第一百六十七頁）
    。嗣於本院前審明確證稱：「（你是否有帶被告去向何智凱購買毒品一、二次？
    ）沒有，是何智凱他有來我住的地方吸食毒品」「（他在雲林地方法院供稱你沒
    有在嘉義、雲林拿毒品給他，是被告他去台北拿毒品下來吸食？）是的」「（你
    在雲林地方法院供稱你有些朋友是向被告買毒品？）他們是來我住的地方找我，
    是要向被告買毒品的」「（你是否有介紹被告向何智凱買毒品？）沒有」「（你
    對甲○○供稱毒品是向何智凱買約八千元，扣案之電子秤及安非他命等物是何智
    凱的，且有寄五千元給你，何智凱只有拿三千元，是否有此事實？）沒有此事實
    」等語（詳本院上訴字第一四○○號卷第五十六頁背面至第五十八頁）；顯見被
    告甲○○企圖嫁禍於證人何智凱，被告甲○○該部分所辯，亦不足資為有利於被
    告甲○○之論據，適足反證被告甲○○確有販毒之證據。另被告甲○○雖於本院
    前審請求訊問證人奉異嬌，奉異嬌到庭亦附合被告甲○○之說詞，證稱：何智凱
    有賣毒品予甲○○云云（詳本院上訴卷第九十五頁至九十六頁）。惟證人何智凱
    否認見過奉異嬌（詳原審卷第九十五頁）。何況被告甲○○被警方查獲後以迄原
    審法院審理中均未供稱：奉異嬌曾親見何智凱販賣毒品，迨本院前審調查時始請
    求傳訊證人奉異嬌證明此事，該證人奉異嬌證言之真實性，實有可疑。況證人奉
    異嬌所稱：何智凱當日係騎乘黑色機車云云，亦與證人何智凱所有機車為『紅色
    』，明顯不同，足證奉異嬌證言，顯係勾串迴護之詞，難以採信。
六、被告甲○○於原審辯稱：扣案物品乃證人何智凱寄放，何智凱在北港汽車教練場
    交予乙○○，復囑伊購買扣案夾鏈袋云云；另於本院前審辯稱：查扣物品除夾鏈
    袋外，均係何智凱所寄放云云。然查共同被告乙○○對此已表示不知情，且與被
    告甲○○警訊所供：扣案之物均為其所有等語，明顯牴觸。至於證人何智凱就其
    向被告甲○○購買毒品之次數，雖於警訊、原審及本院上訴審所為證述，有所出
    入，然其在原審及本院上訴審先後多次證述之交易毒品時間、地點及購買海洛因
    、安非他命各至少四次，俱屬明確（詳本院上訴卷第七十七－一頁）。雖次數或
    有不同，實因證人何智凱購毒之初，並非刻意供出毒品來源使然，其買賣次數，
    或因時間過久而淡忘，此乃人之記憶有限所致。然就購買毒品最初與最後時間、
    地點，則甚明白，顯見證人何智凱與被告甲○○交易海洛因及安非他命至少各一
    次，依罪疑惟輕之理，自以認定該二人於各該地點交易海洛因及安非他命各一次
    為宜，尚難以何智凱對具體交易次數所為證言，略有出入，遽認其所供全不可採
    。本院另參酌共同被告乙○○於警訊自白：伊有二次經由被告甲○○囑咐交毒品
    予何智凱，並將價款取回予甲○○，第一次在八十八年十二月下旬，第二次即被
    警方查獲之時，另有五次係伊載同甲○○至交易地點，將毒品交予何智凱，最後
    一次於八十九年一月七日晚上十一點，在上開『嘉聯汽車商行』前交易等語（詳
    警卷第九頁背面）；並供稱交易毒品地點，大都在雲林縣北港鎮內『皇家汽車旅
    館』前、『東坡居遊藝場』、『北港大橋』下、『中華電信公司』前、『嘉聯汽
    車商行』前等語（詳警卷第十三頁）。而證人何智凱於原審法院亦證稱：「海洛
    因是跟被告買的，共買四次，地點是在北港鎮『皇家汽車旅館前』及『東坡居遊
    藝場』、『北港大橋下』、『中華電信公司』前，交易時由被告出面，在東坡居
    、中華電信公司前是由共同被告乙○○出面．．．」等語（詳原審卷第九十四頁
    ）；「安非他命是跟被告買的，安非他命一共買過五次．．．安非他命都是被告
    拿給我的，共同被告乙○○也有拿給我一、二次，被告是在『皇家汽車旅館前』
    給我的，『東坡居』是被告與共同被告乙○○都有分別拿給我過，『北港大橋』
    下都是被告拿給我的，中華電信公司是共同被告乙○○拿給我，『嘉聯汽車商行
    』係被告與共同被告乙○○二人同時出面」等語（詳原審卷第九十五頁），顯然
    共同被告乙○○所供與證人何智凱證述內容，大致相符。證人何智凱復證稱：除
    了上開地點外（包含查獲地點），並未與被告有再交易海洛因，交易海洛因時在
    『東坡居遊藝場』由共同被告乙○○載被告到場，安非他命係在『東坡居遊藝場
    』、『北港大橋』、『皇家汽車旅館』、『嘉聯汽車商行』等地點交易等語。嗣
    即改稱：『東坡居遊藝場』交易那次是安非他命與海洛因一起買，共同被告乙○
    ○並未出面，伊剛才講錯，共同被告乙○○不曾載被告出面賣海洛因給伊等語（
    詳原審卷第一百八十二頁正面至背面）。證人何智凱針對八十九年一月七日晚上
    十一時許，在前開『嘉聯汽車商行』前，由共同被告乙○○載被告甲○○前往，
    由被告甲○○自行販賣安非他命予何智凱之事實，顯與共同被告乙○○自白內容
    相符，自應以此作為認定之基礎。再者共同被告乙○○於原審初訊已供明：警訊
    筆錄所供俱屬真實，經伊閱讀後始行簽名等語，自可資為被告甲○○販賣毒品予
    何智凱之佐證。證人何智凱於本院上訴審所述與原審證述購買毒品次數不同，自
    應以案發後不久在原審所為證述，較為正確，至於在本院上訴審所證述次數，因
    時日已久，印象模糊，記憶不清，不能憑採。依此而論，被告甲○○先後四次販
    賣海洛因犯行（其中一次未遂），五次販賣安非他命犯行（其中一次未遂），應
    可認定。
七、末按共同被告乙○○於警訊及偵查中供承：因甲○○係桃園縣人，北港地區不熟
    ，始由伊騎乘伊所有ＶＱＩ－三六三號機車，載同甲○○販賣毒品予何智凱，甲
    ○○則免費提供安非他命供伊施用為代價，被查獲時伊經甲○○交付海洛因及安
    非他命各一包，價格分別為五千元、四千元，由伊幫甲○○送交毒品予何智凱等
    語（詳警卷第九頁至第十三頁）。若被告甲○○未從中得利，何能以免費安非他
    命提供予共同被告乙○○？再者證人何智凱自警訊以迄本院上訴審均證稱：海洛
    因及安非他命係向甲○○購買等語，而共同被告乙○○亦供稱：伊未曾主動與何
    智凱聯絡，僅受甲○○囑咐，始與何智凱交易等情（詳警卷第十頁），足見共同
    被告乙○○僅向被告甲○○取得安非他命施用，而載甲○○至交易地點販賣毒品
    ，或單獨替被告甲○○轉交毒品與價金，並未自何智凱取得任何利益，本無營利
    意圖，從而共同被告乙○○載同被告甲○○前往交易毒品，雖出於幫助被告販賣
    毒品之故意，僅屬幫助犯，但共同被告乙○○於查獲該次乃為被告甲○○販賣海
    洛因及安非他命，而攜帶毒品前往交易，交易行為縱未得逞，然已符合販賣毒品
    之構成要件，自應與被告甲○○同負共同正犯罪責。另查測謊鑑定，乃由鑑定人
    利用測謊儀器將受測者情緒波動反應加以紀錄，易言之，利用受測者對問題關心
    程度所呈現呼吸、血壓、脈搏及皮膚電阻等生理反應，用以分析判斷受測者之供
    述是否違反其內心之真意而屬虛偽不實，然因刑事案件涉及是否須負刑責，被告
    心理上負擔實不免影響呼吸、血壓等反應，依現今司法實務見解，雖認並非全無
    證據能力，然測謊既有前開技術上侷限性，自無從確認測謊結果是否與事實相符
    。本件被告甲○○前開犯罪既獲積極事證充份且嚴格之證明，本院認無依被告甲
    ○○聲請，進行測謊鑑定之必要；又證人奉異嬌於本院前審調查程序已依被告甲
    ○○聲請傳訊，其證言不可採，亦經本院詳為論敘，已如前述，故無再行傳訊作
    證之必要，併此敘明。綜上所述，被告甲○○所辯無非飾卸避就之詞，俱無可採
    。其連續販賣第一級、第二級毒品犯行，事證明確，堪以認定。
八、被告甲○○於前開『東坡居遊藝場』、『北港大橋』、『皇家汽車旅館』等地販
    賣海洛因及安非他命予何智凱。核其所為，係犯毒品危害防制條例第四條第一項
    販賣第一級毒品既遂罪及同條第二項販賣第二級毒品既遂罪。至於被告甲○○託
    乙○○前往『中華電信股份有限公司北港營運處』前，販賣海洛因及安非他命予
    何智凱時經警埋伏現場查獲部分犯行，則係犯毒品危害防制條例第五項、第一項
    販賣第一級毒品未遂罪及同條第五項、第二項販賣第二級毒品未遂罪。被告甲○
    ○與乙○○就前開被警方埋伏查獲，致未得逞，即販賣第一級毒品未遂及販賣第
    二級毒品未遂部分，互有犯意之聯絡及行為之分擔，該部分應論以共同正犯。又
    被告甲○○持有海洛因及安非他命之低度行為，應為其後進而販賣海洛因及安非
    他命之高度行為所吸收，均不另論以持有罪。被告甲○○先後三次販賣海洛因既
    遂與一次販賣海洛因未遂犯行，以及四次販賣安非他命既遂及一次販賣安非他命
    未遂之犯行，均時間緊接，所犯構成要件亦復相同，皆顯係基於概括之犯意反覆
    為之，俱為連續犯，各應依法論以販賣第一級毒品既遂一罪及販賣第二級毒品既
    遂一罪，除其中販賣海洛因法定本刑為死刑、無期徒刑，以及販賣安非他命法定
    本刑為無期徒刑部分，依法已不得加重外，其餘有期徒刑部分，依法加重其刑。
    被告所犯販賣第一級毒品既遂罪與販賣第二級毒品既遂罪，乃一行為觸犯數罪名
    ，屬異種類想像競合，應從一重按連續販賣海洛因既遂罪處斷。被告甲○○犯有
    上開二罪，因供出毒品來源而破獲，有警訊筆錄在卷足徵，並經證人高文楷等人
    證述屬實，爰依法減輕其刑，並依法先加後減。
九、原審就被告甲○○部分論罪科刑，固非無見；惟查（一）、本件被告甲○○連續
    三次販賣第一級毒品海洛因既遂，另與共同被告乙○○販賣第一級毒品海洛因、
    第二級毒品安非他命未遂部分，原審既依連續犯從一重按販賣第一級毒品既遂罪
    處斷，主文應諭知「連續販賣第一級毒品」罪刑，乃原判決竟諭知「共同連續販
賣第一級毒品」罪刑，主文與理由即有矛盾之處。（二）、證人何智凱於原審法
    院已明確供稱被查獲前有向乙○○表示，欲同時購買海洛因及安非他命等語（詳
    原審卷第九十四頁、第九十五頁），且原判決於事實欄內，記載「乙○○˙˙˙
    基於與甲○○共同販賣海洛因及安非他命之犯意聯絡，於上開時地攜帶海洛因及
    安非他命各一包，準備轉交給何智凱並取回價金時，為警方逮捕」（詳原判決正
    本第三頁第十六行至第十九行）；顯然被告甲○○係以一個販賣行為，同時觸犯
    毒品危害防制條例第四條第五項、第一項販賣第一級毒品未遂罪及同條例第四條
    第五項、第二項販賣第二級毒品未遂罪兩罪，為想像競合犯，應先就被告甲○○
    所犯四次販賣第一級毒品海洛因（一次未遂），五次販賣第二級毒品安非他命（
    一次未遂）犯行，各論以連續犯，從一重論以連續犯毒品危害防制條例第四條第
    一項販賣第一級毒品既遂罪及同條例第四條第二項販賣第二級毒品既遂罪，再依
    刑法第五十五條規定，從一重論以連續犯毒品危害防制條例第四條第一項販賣第
    一級毒品既遂罪，方屬適法。乃原判決見未及此，遽論被告甲○○觸犯前開兩罪
    ，犯意各別，行為互殊，應分論併罰，並於主文內分別諭知罪刑，自有適用法則
    不當之違背法令。（三）、毒品危害防制條例第十八條第一項規定，得諭知沒收
    並銷燬者，以查獲之毒品及專供製造或施用毒品之器具為限，並不及於毒品之外
    包裝。原判決主文將本件查扣之海洛因外包裝重一˙六五公克與安非他命外包裝
    重二˙七九公克，一併依前開規定諭知沒收並銷燬，亦有適用法則不當之違誤。
    又同條例第十九條第一項規定，犯第四條至第九條等罪者，其供犯罪所用或因犯
    罪所得之財物，均沒收之，係採義務沒收主義，自應優先於刑法第三十八條第一
    項第二款、第三款而為適用。本件原判決既認定扣案之電子磅秤一台、中型夾鏈
    袋一包、小型夾鏈袋三包，均屬被告甲○○販賣毒品所用之物，自應適用毒品危
    害防制條例第十九條第一項規定諭知沒收，原判決竟依刑法第三十八條第一項第
    二款規定宣告沒收，同有違誤。（四）、原判決理由欄對於如何量定被告刑度、
    定應執行之刑、褫奪公權之理由、扣案之物如何沒收或銷燬，均付之闕如，顯有
    違誤。（五）、本件屬強制辯護案件，原審於審判期日雖通知公設辯護人到庭為
    被告甲○○辯護，且於該日之審判筆錄並記載「公設辯護人陳述辯護意旨如辯護
    書所載」，然查該卷宗未有公設辯護人所提辯護書，自與公設辯護人未經到庭辯
    護無異。被告甲○○上訴意旨，指摘原判決不當，固無可取，惟原判決關於被告
    甲○○部分既有可議，自屬無可維持，應由本院將原判決關於被告甲○○部分撤
    銷改判。爰審酌被告甲○○因違反麻醉藥品管理條例案件及肅清煙毒條例案件，
    先後判處有期徒刑確定在案，甫經接續執行假釋出獄，有本院被告全國前案紀錄
    表附卷足憑，假釋期間，猶不知悔改，復連續販毒，且犯後一再砌詞，飾卸犯行
    ，毫無悔意，其多次販毒，危害社會甚鉅，量處有期徒刑十四年、褫奪公權八年
    。扣案海洛因三包（其中一包自乙○○處查獲、另二包自甲○○賃居處查獲），
    合計淨重一˙二三公克（○˙七○公克＋○˙五三公克）及扣案第二級毒品安非
    他命七包（其中一包自乙○○處查獲、另外六包自甲○○賃居處查獲），合計淨
    重十九˙六九公克（十六˙二○公克＋三˙四九公克），俱查獲之毒品，均應依
    毒品危害防制條例第十八條第一項規定沒收銷燬之。至於海洛因外包裝重一˙六
    五公克（○˙二三公克＋一˙四二公克）與安非他命外包裝重二˙七九公克（二
    ˙五三公克＋○˙二六公克）既用於包裹毒品，防其裸露、潮濕，便於攜帶販賣
    ，乃供販賣毒品所用之物，以及扣案電子磅秤一台、中型夾鏈袋一包、小型夾鏈
    袋三包，均屬被告甲○○販賣毒品所用之物，俱應依毒品危害防制條例第十九條
    第一項規定諭知沒收。又被告甲○○販賣第一級毒品所得一萬五千元及販賣第二
    級毒品所得一萬元，業據證人何智凱證述在卷，依毒品危害防制條例第十九條第
    一項規定，亦應宣告沒收，如全部或一部不能沒收時，以其財產抵償之。
據上論斷，應依刑事訴訟法第三百六十九條第一項前段、第三百六十四條、第二百九
十九條第一項前段、毒品危害防制條例第四條第一項、第二項、第五項、第十七條、
第十八條前段、第十九條第一項、刑法第十一條前段、第五十六條、第五十五條、第
五十九條、第三十七條第二項，判決如主文。
本案經檢察官林炎昇到庭執行職務。
中    華    民    國      九十一      年      九      月      十一      日
                                  臺灣高等法院臺南分院刑事第一庭
                                      審判長法官  茆    臺    雲
                                            法官  蔡    長    林
                                            法官  李    文    福
右正本證明與原本無異。
如不服本判決，應於判決送達後十日內向本院提出上訴狀，其未敘述理由者並應於提
出上訴狀後十日內向本院補提理由書（應附繕本)。
                                      法院書記官  戴    淑    敏
中    華    民    國      九十一      年      九      月      十一      日
附錄：本判決論罪科刑法條
毒品危害防制條例第四條：
製造、運輸、販賣第一級毒品者，處死刑或無期徒刑；處無期徒刑者，得併科新臺幣
一千萬元以下罰金。
製造、運輸、販賣第二級毒品者，處無期徒刑或七年以上有期徒刑，得併科新臺幣七
百萬元以下罰金。
